臺灣宜蘭地方法院民事判決
110年度訴更一字第2號
原      告  陳遠志  


被      告  黃裘涵（原名黃茌芸）

上列當事人間請求侵權行為損害賠償事件，本院於中華民國110
年8月26日言詞辯論終結，判決如下：
    主      文
被告應給付原告新臺幣貳萬元及自民國109年8月15日日起至清償
日止，按週年利率百分之五計算之利息。
被告應刪除於民國107年3月23日及107年5月7日張貼於臉書「Ao3
藝研堂美術教室」粉絲頁之含有原告個人資料網頁及照片之貼文
。
原告其餘之訴駁回。
訴訟費用新臺幣壹萬壹仟柒佰元由被告負擔新臺幣參仟貳佰壹 
拾捌元，餘由原告負擔。
本判決第一項得假執行。
原告其餘假執行之聲請駁回。
    事實及理由
壹、程序方面：
　　按原告於判決確定前，得撤回訴之全部或一部。但被告已為
    本案之言詞辯論者，應得其同意；訴訟送達後，原告不得將
    原訴變更或追加他訴，但請求之基礎事實同一、不甚礙被告
    之防禦及訴訟之終結者，不在此限，民事訴訟法第262條第1
    項、第255條第1項第2、7款分別定有明文。查本件原告起訴
    聲明為：㈠、被告應賠償原告新臺幣（下同）80萬元之損害
    賠償，及自起訴狀繕本送達翌日起至清償日止，按日計算年
    息5％之利息；㈡、願供擔保請准宣告假執行；㈢、被告應立即
    刪除違法之網頁資料及任何持有含原告刑事前科、照片及其
    他個人資料（本院109年訴字第147號卷，下稱訴字卷，第7
    頁）。嗣於民國109年5月5日撤回前揭訴之聲明第㈢項（訴字
    卷第43頁）。復於109年8月19日具狀追加聲明：被告應刪除
    107年3月23日及107年5月7日於被告所設立網站刊登之含有
    原告個人資料網頁及照片（訴字卷第113頁）。經核原告所
    為均與前揭規定相符，應予准許。
貳、實體方面：
一、原告主張：
　　被告因與原告間請求離婚等事件，經臺灣花蓮地方法院101
    年度婚字第104號、臺灣高等法院花蓮分院103年度家上字第
    5號判決准予離婚確定，遂對原告心生怨恨。詎被告於107年
    3月23日、同年5月7日將東方報載有「藝術畫室負責人甲○○
    前科累累，犯有2件恐嚇案，以及1件違反兒童及少年性交易
    防制條例案」等內容，並附有原告個人照片之報導（下稱系
    爭報導）拍攝後，張貼於被告在臉書所經營，用戶名稱「Ao
    3ArtClass」之「Ao3藝研堂美崙畫室 花蓮畫室視覺藝術素
    描水彩教學兒童創意美術教學」粉絲專頁（下稱系爭粉絲專
    頁）。東方報系爭報導惡意刊登含有足以辨識特定當事人之
    個人資料，已明顯違反個人資料保護法（下稱個資法）之規
    定，被告將違法之系爭報導張貼在公開網頁上，未就原告之
    個人資料做任何遮隱，亦違反個資法。原告已於108年11月2
    9日以存證信函請求被告刪除原告之個人資料，然被告迄未
    刪除。被告上開行為違反個資法之規定，侵害原告之個人資
    料自主權，不法蒐集、處理、使用原告之個人資料，於不特
    定多數人均得檢索、傳遞、處理、利用之公開網頁上張貼迄
    今已逾2年，致原告受有極大之驚懼及精神上之痛苦，並已
    妨害原告之隱私及名譽。爰依民法第184條第2項、第195條
    第1項 、個資法第31條、第19條第2項、第29條準用第28條
    第2 項後段之規定提起本訴。並聲明：㈠、被告應賠償原告8
    0萬元及自起訴狀繕本送達翌日起至清償日依年息5％計算之
    利息；㈡、被告應刪除107年3月23日及107年5月7日於被告所
    設立系爭粉絲專頁刊登之含有原告個人資料網頁及照片；㈢
    、願供擔保請准宣告假執行。
二、被告則以：被告確於系爭粉絲專頁張貼系爭報導及被告照片
    ，然所張貼之系爭報導係「東方報」之報載內容，為已公開
    之訊息，花蓮縣政府及縣議員亦均根據系爭報導為相關處置
    ，被告並未違反個資法等語，資為抗辯。並聲明：原告之訴
    駁回。
三、兩造不爭執事項（見本院卷第30頁）：
㈠、被告於107年3月23日、5月7日將「東方報」載有「藝術畫室
    負責人甲○○前科累累，犯有二件恐嚇案，一件違反兒童及少
    年性交易防制條例案」等內容，並附有原告個人照片之報導
    拍攝後張貼於被告在臉書「Ao3藝研堂美術教室」粉絲頁。
㈡、至今上開貼文仍存在。
四、本件爭點（見本院卷第31頁）：
㈠、被告張貼系爭報導，是否違反個資法規定，且不法侵害原告
    之隱私及名譽？
㈡、原告請求被告賠償非財產上之損害及為回復名譽之適當處  
    分，有無理由？賠償之適當金額若干？
五、被告張貼系爭報導，是否違反個資法規定，且不法侵害原告
    之隱私及名譽？
㈠、按本法用詞，定義如下：一、個人資料：指自然人之姓名、
    出生年月日、國民身分證統一編號、護照號碼、特徵、指紋
    、婚姻、家庭、教育、職業、病歷、醫療、基因、性生活、
    健康檢查、犯罪前科、聯絡方式、財務情況、社會活動及其
    他得以直接或間接方式識別該個人之資料。三、蒐集：指以
    任何方式取得個人資料。四、處理：指為建立或利用個人資
    料檔案所為資料之記錄、輸入、儲存、編輯、更正、複製、
    檢索、刪除、輸出、連結或內部傳送。五、利用：指將蒐集
    之個人資料為處理以外之使用；又本法第2條第1款所稱犯罪
    前科之個人資料，指經緩起訴、職權不起訴或法院判決有罪
    確定、執行之紀錄，個資法第2條第1項第1、3、4、5款及個
    資法施行細則第4條第6項分別定有明文。
㈡、系爭報導所載「禾棠藝術畫室負責人甲○○前科累累，犯有二
    件恐嚇案，一件違反兒童及少年性交易防制條例案」等文字
    中提及原告之姓名部分，依個資法第2條第1款規定，「自然
    人之姓名」為列舉之自然人個人資料，堪認原告主張系爭報
    導中記載其姓名之個人資料一節，應為可採。至系爭報導內
    所提及之相關刑事判決內容，固分別敘述原告涉及恐嚇罪責
    、違反兒童及少年性交易防制條例案，然系爭報導內容係引
    用臺灣高等法院花蓮分院100年8月2日之判決書、花蓮地方
    法院判決書、士林地方檢察署之相關案號，有原告提出之臺
    灣高等法院109年度上易字第1461號判決書（本院卷第47頁
    ）及被告提出之報紙可參（本院卷第75頁），而上開法院判
    決有罪確定及檢察署緩起訴之紀錄，依前揭規定，應屬個資
    法第2條第1款之犯罪前科資料，為特種個人資料。
㈢、次按個人資料之蒐集、處理或利用，應尊重當事人之權益，
    依誠實及信用方法為之，不得逾越特定目的之必要範圍，並
    應與蒐集之目的具有正當合理之關聯。有關病歷、醫療、基
    因、性生活、健康檢查及犯罪前科之個人資料，不得蒐集、
    處理或利用，但有下列情形之一者，不在此限：一、法律明
    文規定。二、公務機關執行法定職務或非公務機關履行法定
    義務必要範圍內，且事前或事後有適當安全維護措施。三、
    當事人自行公開或其他已合法公開之個人資料。四、公務機
    關或學術研究機構基於醫療、衛生或犯罪預防之目的，為統
    計或學術研究而有必要，且資料經過提供者處理後或經蒐集
    者依其揭露方式無從識別特定之當事人。五、為協助公務機
    關執行法定職務或非公務機關履行法定義務必要範圍內，且
    事前或事後有適當安全維護措施。六、經當事人書面同意。
    但逾越特定目的之必要範圍或其他法律另有限制不得僅依當
    事人書面同意蒐集、處理或利用，或其同意違反其意願者，
    不在此限。個資法第5條、第6條第1項亦有明文。再按非公
    務機關對個人資料之蒐集或處理，除第6條第1項所規定資料
    外，應有特定目的，並符合下列情形之一者：一、法律明文
    規定。二、與當事人有契約或類似契約之關係，且已採取適
    當之安全措施。三、當事人自行公開或其他已合法公開之個
    人資料。四、學術研究機構基於公共利益為統計或學術研究
    而有必要，且資料經過提供者處理後或經蒐集者依其揭露方
    式無從識別特定之當事人。五、經當事人同意。六、為增進
    公共利益所必要。七、個人資料取自於一般可得之來源。但
    當事人對該資料之禁止處理或利用，顯有更值得保護之重大
    利益者，不在此限。八、對當事人權益無侵害，個資法第19
    條第1項復有明定。
㈣、依個資法第19條第1項之規定，個人資料之蒐集、處理或利用
    應合於三要件，即⒈為第6條第1項之資料。⒉應有特定目的。
    ⒊符合第19條第1項第1至8款情形之一。經查，被告於系爭粉
    絲專頁張貼有原告個人資料之系爭報導，雖堪認被告係處理
    第6條第1項之原告之特種個人資料。然依個資法第6條第1項
    但書第3款之規定，上開判決及緩起訴之結果，既屬經法院
    合法公開之個人資料，自非不得蒐集、處理或利用。又依個
    資法第19條第1項第7款前段之規定，該個人資料係取自一般
    可得之來源，即大眾媒體之報導，是被告處理該資料確有符
    合個資法第19條第1項第1至8款情形之一。然被告將系爭個
    人資料張貼於系爭粉絲專頁，並附上「提醒學生及家長 ，
    小心"XX藝術，花蓮畫室"前科與陷阱多!」、「小心慎選畫
    室」之貼文，外觀上似係提供學生及家長慎選畫室，實則細
    繹原告所犯恐嚇罪2罪，均係與被告間因離婚糾紛而對被告
    所犯，至原告所涉違反兒童及少年性交易防制條例事件，則
    為原告以匿名登入聊天室，為暗示使人為性交易之訊息，經
    警以匿名方式登入約定交易而查獲。則上開案件，難認與原
    告執行畫室經營有何妨礙。是被告張貼上開貼文，難認有符
    合正當之特定目的，而係以提醒之名行傳播原告前科之實，
    堪認有違反個資法之上開規定。
六、原告請求被告賠償非財產上之損害及為回復名譽之適當處  
    分，有無理由？賠償之適當金額若干？
㈠、按非公務機關違反本法規定，致個人資料遭不法蒐集、處理
    、利用或其他侵害當事人權利者，負損害賠償責任。但能證
    明其無故意或過失者，不在此限。依前項規定請求賠償者，
    適用前條第2項至第6項規定；又被害人雖非財產上之損害，
    亦得請求賠償相當之金額；其名譽被侵害者，並得請求為回
    復名譽之適當處分。依前二項情形，如被害人不易或不能證
    明其實際損害額時，得請求法院依侵害情節，以每人每一事
    件新臺幣五百元以上二萬元以下計算，個資法第29條、第28
    條第2、3項亦有明文。次按關於慰撫金之多寡，應以被害人
    精神上所受之苦痛為準據，亦應審酌被害人之地位、家庭情
    況及加害人之地位，俾資為審判之依據，故應就兩造之身分
    、職業、教育程度、財產及經濟狀況，用以判斷非財產上損
    害之慰撫金數額（最高法院86年度台上字第511號判決意旨
    參照）。
㈡、查，被告前揭違反個資法之行為，足以造成原告精神上受有
    相當之痛苦，而依前揭說明，本院審酌兩造之身分、地位、
    學經歷、兩造所提出之經濟狀況、兩造之稅務電子閘門財產
    所得調件明細表在卷（見不給閱個資卷）、本件被告所揭露
    之個資本屬公開裁判之結果，且屬業經大眾媒體報導之事實
    之陳述，惟被告係基於不當目的而揭露及原告所受之痛苦程
    度等一切情事，認為原告請求賠償之每一事件1萬元為適當
    ，被告分別於107年3月23日及107年5月7日二次張貼系爭報
    導而違反個資法，為二事件，合計應賠償原告2萬元，逾此
    請求，即屬無據。
㈢、又按違反本法規定蒐集、處理或利用個人資料者，應主動或
    依當事人之請求，刪除、停止蒐集、處理或利用該個人資料
    ，個資法第11條第4項定有明文。原告所張貼之系爭報導既
    有被告之個人資料，除符合個資法相關規定可處理、利用外
    ，自應受該法所保護。原告依前揭個資法規定請求被告刪除
    、停止處理或利用該個人資料，核屬有據。
七、綜上所述，原告依前揭個資法規定，請求被告應給付2萬元
    ，及自起訴狀繕本送達之翌日即109年8月15日起（訴字卷第
    111頁）至清償日止，按週年利率百分之5計算之利息，且被
    告應刪除如聲明所示含有系爭報導之貼文，即屬有據，應予
    准許；逾此部分，即屬無據，不應准許。
八、本判決第一項為所命給付之價額未逾50萬元之判決，依民事
    訴訟法第389條第1項第5款，依職權宣告假執行。原告其餘
    假執行之聲請，因該部分訴之駁回而失所依據，應予駁回。
九、本件事證已臻明確，兩造其餘之攻擊或防禦方法及所用之證
    據，經本院斟酌後，認為均不足以影響本判決之結果，爰不
    逐一論列，附此敘明。
十、訴訟費用負擔之依據：民事訴訟法第79條。　　
中　　華　　民　　國　　110 　年　　9 　　月　　9 　　日
                  民事庭  法  官  謝佩玲
以上正本係照原本作成。
如對本判決上訴，須於判決送達後20日之不變期間內，向本院提
出上訴狀（應附繕本）。
如委任律師提起上訴者，應一併繳納上訴審裁判費。
中　　華　　民　　國　　110 　年　　9 　　月　　9 　　日
                          書記官  陳建琪